【裁判字號】    91,訴,966
【裁判日期】    920312
【裁判案由】    營利事業所得稅
【裁判全文】
高雄高等行政法院裁定                              九十一年度訴字第九六六號
    原      告    日冠營造股份有限公司
    代  表  人    甲○○
    被      告    財政部高雄市國稅局
    代  表  人    乙○○  局長
    訴訟代理人    丙○
右當事人間因營利事業所得稅事件，原告不服財政部中華民國九十一年九月十六日台
財訴字第○九○○○六三八四三號訴願決定，提起行政訴訟。本院裁定如左：
    主  文
原告之訴駁回。
訴訟費用由原告負擔。
    理  由
一、按原告起訴不合程式或不備其他要件者，行政法院應以裁定駁回之，行政訴訟法
    第一百零七條第一項第十款定有明文。次按「納稅義務人對於核定稅捐之處分如
    有不服，應依規定格式，敘明理由，連同證明文件，依左列規定，申請復查：一
    、依核定稅額通知書所載有應納稅額或應補徵稅額者，應於繳款書送達後，於繳
    納期間屆滿翌日起算三十日內，申請復查。‧‧‧。」為稅捐稽徵法第三十五條
    第一項第一款所明定。又按「．．．申請復查，為提起訴願以前所必先踐行之程
    序，若不經過復查而逕為行政爭訟，即非法之所許。．．．」最高行政法院（改
    制前行政法院）六十二年判字第九十六號著有判例可資參照。足見納稅義務人對
    於核定稅捐之處分如有不服，於提起訴願前，應先向稅捐稽徵機關申請復查，納
    稅義務人未依法申請復查者，該核定稅捐之處分即告確定，納稅義務人自不得對
    之提起訴願或行政訴訟再為爭執，合先敘明。
二、緣本件原告民國（下同）八十八年度營利事業所得稅結算申報，原列報營業收入
    新台幣（下同）五一一、六五三、一三七元，被告初查以原告承包之工程，其中
    高巢家庭—米蘭區工程案係於八十八年二月二十七日開工，該工期達一年以上，
    而原告係採全部完工法認列收入，被告乃依營利事業所得稅查核準則第二十四條
    規定按完工百分比法予以調增營業收入八五、一四六、九二二元；另琉璃坊工程
    案於八十七年度因會計師簽證申報減列營業成本一七○、七九三元，予以減列工
    程收入一七○、七九三元，而該工案於八十八年度已完工，被告遂予以調增收入
    一七○、七九三元，核定當年度營業收入共計五九六、九七○、八五二元。原告
    就琉璃坊工程案部分不服，申經復查結果，未獲變更。原告仍未甘服，復就自行
    調減營業成本六○二、七九三元及利息支出八九七、二○七部分，提起訴願，復
    遭訴願機關以原告提起訴願之自行調減營業成本六○二、七九三元及利息支出八
    九七、二○七元部分，並未經過復查而逕為行政爭訟，乃自程序上予以駁回，原
    告猶表不服，遂提起本件行政訴訟，主張略謂：原告八十八年度營利事業所得稅
    之核定，既經查核及協議自行調減部分成本，然被告核定時卻未事先知會原告，
    而另行核定調減其他工程案成本一、七二七、○五五元，並提前認列米蘭工程案
    損益，故請求撤銷原協議自行調減之營業成本六○二、七九三元及利息支出八九
    七、二○七元等語。
三、經查，原告八十八年度營利事業所得稅事件，經被告核定營業收入五九六、九七
    ○、八五二元，原告不服，於法定期間內向被告申請復查，主張：被告於核定八
    十八年度營利事業所得稅結算申報案時，僅予調增琉璃坊工程案之收入一七○、
    七九三元，而未予相對調增該工程案之成本一七○、七九三元，故被告就琉璃坊
    工程案之核定成本僅一四二、二三八、六八九元，尚差一七○、七九三元，應予
    更正等語之事實，有被告八十八年度營利事業所得稅結算申報核定通知書暨核定
    稅額繳款書、原告九十年七月十二日復查申請書附於原處分卷內可按，足見原告
    於八十八年度營利事業所得稅核定處分之復查程序中，僅就被告核定琉璃坊工程
    案之營業成本部分申請復查，至其與被告協議自行調減之其他工程案營業成本六
    ○二、七九三元及利息支出八九七、二○七元部分，則未一併申請復查，揆諸首
    開法條之規定及說明，有關被告調減營業成本六○二、七九三元及利息支出八九
    七、二○七元部分之核定處分即告確定，原告自不得對之提起訴願或行政訴訟再
    為爭執。況原告承包琉璃坊工程案八十八年度之營業成本，被告係依會計師簽證
    申報之一二一、五四三、四二一元予以核定，而該工案之工程總成本，被告亦係
    依其申報數一四二、二三八、六八九元予以認定，並未予以調減，業經被告訴訟
    代理人到庭陳明在卷，並有被告就原告八十八年度各項工程收入、成本、毛利分
    析核定表附於原處分卷可稽，是原告與被告協議自行調減之其他工程案營業成本
    六○二、七九三元及利息支出八九七、二○七元部分，顯與原告於復查時所爭執
    之琉璃坊工程案營業成本無關。從而訴願決定自程序上予以駁回，並無不合。原
    告對於已確定之行政處分復向本院提起行政訴訟，即屬不備起訴要件，自為法所
    不許，應予駁回。
四、依行政訴訟法第一百零七條第一項第十款、第一百零四條、民事訴訟法第九十五
    條、第七十八條，裁定如主文。
中      華      民      國    九十二    年      三      月      十二    日
                              高雄高等行政法院第二庭
                                          審判長法官  呂佳徵
                                          法      官  蘇秋津
                                          法      官  林勇奮
右為正本係照原本作成。
如不服本裁定，應於裁定送達後十日內以書狀敘明理由，經本院向最高行政法院提出
抗告（須按對造人數附具繕本）；並應預繳送達用掛號郵票六份（每份三十四元）。
中      華      民      國    九十二    年      三      月      十二    日
                                          法院書記官  謝文輝


司法院資訊處製作；財團法人民間司法改革基金會備份。
